臺灣桃園地方法院民事裁定
111年度消債清字第52號
聲  請  人  
即  債務人  陳月雲  
代  理  人  陳敬豐律師（法扶律師）
上列當事人因消費者債務清理事件聲請清算，本院裁定如下：
    主  文
債務人陳月雲自民國一一一年七月二十九日下午五時起開始清算
程序。
命司法事務官進行本件清算程序。
    理  由
一、聲請意旨略以：聲請人現任職於務本有限公司，每月薪資約
    新臺幣（下同）2萬4,000元，名下除汽車1輛外，別無任何
    財產，而無擔保或無優先權之債務總額約為332萬9,853元，
    復未經法院裁定開始清算程序或宣告破產，於民國111年3月
    向本院聲請消費者債務清理之調解，因聲請人與最大債權銀
    行國泰世華商業銀行股份有限公司（下稱國泰世華銀行）意
    見不一致而調解不成立，聲請人每月收入扣除必要生活費用
    後，無法清償上開債務，爰聲請清算等語。
二、按債務人不能清償債務或有不能清償之虞者，得依消費者債
    務清理條例（下稱消債條例）所定更生或清算程序，清理其
    債務；債務人於法院裁定開始更生程序或許可和解或宣告破
    產前，得向法院聲請清算；債務人對於金融機構負債務者，
    在聲請更生或清算前，應向最大債權金融機構請求協商債務
    清償方案，或向其住、居所地之法院或鄉、鎮、市、區調解
    委員會聲請債務清理之調解，消債條例第3條、第80條前段
    、第151條第1項定有明文。又按法院開始清算程序之裁定，
    應載明其年、月、日、時，並即時發生效力；法院裁定開始
    更生或清算程序後，得命司法事務官進行更生或清算程序，
    消債條例第83條第1項、第16條第1項前段亦有明文。
三、經查：
  ㈠關於前置協商之要件：
    聲請人前於111年3月間向本院聲請消費者債務清理之調解，
    因無力清償債務而與最大債權銀行即國泰世華銀行調解不成
    立等情，有本院調解不成立證明書（見司消債調卷第81頁）
    在卷可稽，堪可採認。　　
　㈡聲請人之債務總額：
　　聲請人陳報無擔保或無優先權之債務總額約332萬9,853元，
    經最大債權人國泰世華銀行整合其與台新國際商業銀行股份
    有限公司、匯豐（台灣）商業銀行股份有限公司、中國信託
    商業銀行股份有限公司、兆豐國際商業銀行股份有限公司、
    花旗（台灣）商業銀行股份有限公司、臺灣新光商業銀行股
    份有限公司之債權後，陳報金融機構債權額為703萬4,960元
    （見司消債調卷第66至67頁）；依非金融機構債權人萬榮行
    銷股份有限公司陳報債權之金額為123萬9,501元（見司消債
    調卷第68至70頁）。故本件聲請人之債務總額應為827萬4,4
    61元（計算式：703萬4,960元＋123萬9,501元＝827萬4,461元
    ）。
　㈢關於聲請人之財產及收入：
　　聲請人名下除汽車1輛（89年出廠）外，別無任何財產，此
    有全國財產稅總歸戶財產查詢清單在卷可稽（見司消債調卷
    第14頁）；收入部分，聲請人陳稱現任職於務本有限公司，
    每月薪資約2萬4,000元，業具其提出在職證明書及薪資證明
    以佐（見司消債調卷第22頁），經核相符，本院查無聲請人
    其他收入，故以2萬4,000元列計聲請人每月收入。
　㈣關於聲請人之必要支出：
　1.按債務人必要生活費用，以最近1年衛生福利部或直轄市政
    府所公告當地區每人每月最低生活費1.2倍定之；受扶養者
    之必要生活費用，準用第1項規定計算基準數額，並依債務
    人依法應負擔扶養義務之比例認定之；前2項情形，債務人
    釋明更生期間無須負擔必要生活費用一部或全部者，於該範
    圍內，不受最低數額限制，債務人證明確有必要支出者，不
    受最高數額及應負擔比例之限制，消債條例第64條之2定有
    明文。本件聲請人陳明每月必要支出金額為1萬7,750元（包
    含水電費650元、行動電話1,300元、膳食費1萬元、交通費8
    00元、租金5,000元，見司消債調卷第8頁背面），本院審酌
    此金額未逾行政院衛生福利部所公告111年桃園市每人每月
    最低生活費用每人每月為1萬5,281元之1.2倍即1萬8,337元
    之範圍（參酌消債條例第64條之2第1項之規定），是以1萬7
    ,750元為聲請人個人每月必要之支出，尚屬合理。
　2.母親扶養費5,000元：　
　　聲請人稱其尚須扶養母親，每月負擔扶養費5,000元，另母
    親領有勞退金額約1萬4,000元至1萬6,000元等語，並提出戶
    籍謄本為證（見司消債調卷第35頁）。經查，聲請人之母親
    現年66歲（於43年出生），已逾法定退休年齡，應認有扶養
    之必要。而經本院向勞動部勞工保險局函查聲請人母親最新
    一筆勞工退休金個人專戶明細資料，經函覆其無專戶明細資
    料可提供，此有勞動部勞工保險局函在卷可稽（見消債清卷
    第35頁），是聲請人主張母親領有勞退金等語應屬誤會，是
    本院衡以一般情形，老年人日常生活較為單純，其支出應較
    成年人為低，爰依111年度桃園市每人每月最低生活費之1.2
    倍即1萬8,337元之7成為標準，經2名扶養人分攤，核估聲請
    人應負擔其母親之扶養費金額應為6,418元（計算式：1萬8,
    337元×70％÷2＝6,418元，小數點以下四捨五入），故聲請人
    主張每月應負擔母親扶養費5,000元，尚屬合理，准予列計
    。
　3.準此，聲請人每月維持基本生活和履行法定扶養義務之必要
    金額應為2萬2,750元（計算式：1萬7,750元＋5,000元＝2萬2,
    750元）。
  ㈤從而，聲請人以上開收入扣除必要支出後，每月有餘額1,250
    元（計算式：2萬4,000元－2萬2,750元＝1,250元）可供清償
    債務，則聲請人欲全數清償上開債務至少需約552年（計算
    式：827萬4,461元÷1,250元÷12≒551.63），聲請人現年48歲
    （62年出生），距勞工強制退休年齡（65歲）約17年，審酌
    聲請人目前之收支及財產狀況，至其退休時止，顯無法清償
    聲請人前揭所負欠之債務總額，且聲請人名下僅有汽車1輛
    ，出廠年份甚久，已無殘存價值，無得一次清償全部債務之
    可能，考量該積欠債務之利息或違約金仍在增加中等情況，
    堪認聲請人之收入及財產狀況，已不能清償上開債務，自應
    許聲請人得藉由清算程序清理債務。
四、此外，復查無聲請人有消債條例第6條第3項、第8條或第82
    條第2項所定駁回清算聲請之事由存在。從而，聲請人既屬
    不能清償債務，其聲請清算洵屬有據，應予准許，並依前揭
    法律規定，命司法事務官進行本件清算程序，爰裁定如主文
    。
中　　華　　民　　國　　111 　年　　7 　　月　　29　　日
                  民事第一庭    法　官　許自瑋
正本係照原本作成。
本裁定不得抗告。
本裁定業已於111年7月29日下午五時公告。
中　　華　　民　　國　　111 　年　　7 　　月　　29　　日
                                書記官  吳光彧